最高法院刑事判決　　　　　　一○○年度台上字第五七八一號
上　訴　人　台灣高等法院花蓮分院檢察署檢察官
被　　　告　陳永豪原姓名陳智.
選任辯護人　陳信伍律師
上列上訴人因被告偽造有價證券案件，不服台灣高等法院花蓮分
院中華民國九十九年七月六日第二審判決（九十九年度上訴字第
八二號，起訴案號：台灣台東地方法院檢察署九十七年度偵字第
一七九○、二三五二號），提起上訴，本院判決如下：
    主  文
上訴駁回。
    理  由
按刑事訴訟法第三百七十七條規定，上訴於第三審法院，非以判
決違背法令為理由，不得為之。是提起第三審上訴，應以原判決
違背法令為理由，係屬法定要件。如果上訴理由書狀並未依據卷
內訴訟資料，具體指摘原判決不適用何種法則或如何適用不當，
或所指摘原判決違法情事，顯與法律規定得為第三審上訴理由之
違法情形，不相適合時，均應認其上訴為違背法律上之程式，予
以駁回。本件原判決以公訴意旨略稱：被告陳永豪（原姓名陳智
乾）意圖為自己不法之所有，於民國九十七年三月二十九日凌晨
一時許，在台東市○○路○段三二二號住處客廳內辦公桌抽屜，
竊取其父陳禮朝所有之空白支票十四紙（以下簡稱系爭支票）及
印鑑章一枚（涉嫌竊盜部分未據告訴），得手後為償還債務，基
於行使偽造有價證券之犯意，未經陳禮朝之同意或授權，於同年
四月一日在原判決附表所示之十四紙支票上，分別填寫如同附表
所示之發票日及金額，並分別蓋用「陳禮朝」之印文於發票人簽
章欄而偽造支票，復於同年四月六日起至五月二十日間，將上揭
十四紙支票分別交付與不知情之江國壯、湯朝欽、黃偉駿、江明
叡、黃韋福等人調取現金，嗣經陳禮朝報警而查獲上情，因認被
告涉犯刑法第二百零一條第一項、第二項之偽造有價證券罪嫌及
同法第二百十七條第二項盜用印章罪嫌云云。經審理結果，認為
不能證明被告犯罪，乃撤銷第一審論處被告意圖供行使之用，而
偽造有價證券罪刑之判決，改判諭知被告無罪，已詳敘其理由，
從形式上觀察，原判決並無違背法令之情形存在。檢察官上訴意
旨略稱：(一)證人陳禮朝於警詢時陳稱林志祥、黃忠義所持有之支
票，係遭被告竊取，被告曾以簡訊向母親坦承該支票係簽發給地
下錢莊，伊於九十七年五月十日晚間由銀行告知支票退票，經詢
問配偶後，始知被告遭竊取及簽發使用；於偵查中證稱被告嗣後
向伊表示借錢還賭債，但金主要求支票，被告即偷簽發支票用以
借款；第一審亦證稱曾向其妻詢問，經告知支票及印章遭被告竊
取，始提出告訴。證人陳施秀鐘於第一審證稱被告向伊詢問有沒
有錢，伊表示沒有，被告再詢以可否讓其簽發陳禮朝之支票，伊
表示「好」，但伊不知道被告簽發十四紙支票，亦不知所簽發支
票之金額各等語。二人所為陳述，互核相符，堪信確係個人親身
經歷，非出於虛構或他人教導，亦無挾隙報怨之理，均屬真實。
再被告於第一審亦供承未向陳施秀鐘言明借款之金額，而其平日
使用陳禮朝之支票所簽發之金額僅新台幣一、二萬元，竟簽發系
爭支票達十四紙，除不符陳禮朝委由陳施秀鐘之授權目的與範圍
，復逾越陳施秀鐘事前同意之再授權範圍，其主觀上有偽造有價
證券之意圖與故意。(二)被告在警詢及偵查時均自白於九十七年三
月二十九日深夜一時許竊取支票，並在支票之接縫線及發票人欄
蓋章，在二紙支票填寫金額及日期，其餘則在四月一日填寫完畢
云云，且林志祥、江國壯、黃偉駿、黃韋福、湯朝欽於警詢、偵
查各陳稱被告持支票借款或清償等語，並有與支票相關之資料可
稽，原判決未審酌上揭不利被告之證據，逕認被告於警詢及偵查
中之自白並非實在，而為有利被告之認定，自有適用證據法則不
當及理由不備之違誤等語。惟按證據之取捨及證據證明力如何，
均屬事實審法院得裁量、判斷之職權，苟其此項裁量、判斷，並
不悖乎通常一般之人日常生活經驗之定則或論理法則，又於判決
內論敘其何以作此判斷之心證理由者，即不得任意指摘其為違法
，據為提起第三審上訴之合法理由。而認定犯罪事實所憑之證據
，雖不以直接證據為限，間接證據亦包括在內；然而無論直接或
間接證據，其為訴訟上之證明，須於通常一般之人均不致有所懷
疑，而得確信其為真實之程度者，始得據為有罪之認定，倘其證
明尚未達到此一程度，而有合理之懷疑存在時，事實審法院復已
就其心證上理由予以闡述，敘明其如何無從為有罪之確信，因而
為無罪之判決，尚不得任意指為違法。又被害人陳述之目的，在
使被告受刑事訴追處罰，內容未必完全真實，證明力自較一般證
人之陳述薄弱。故被害人所為指證及陳述，須無瑕疵可指，並應
調查其他證據以察其是否與事實相符，始得採為斷罪之依據。經
查，原判決依憑證人陳禮朝、陳施秀鐘於第一審之證詞，及台東
地區農會九十九年四月三十日東區信字第○九九○○○一六九六
號函覆內容，以陳禮朝委由陳施秀鐘保管之支票簿，其中將近四
分之一被使用，陳施秀鐘應無不知之理，認陳施秀鐘所述應非迴
護被告之詞而可採信。再以陳施秀鐘平常既曾授權被告簽發支票
，被告獲得陳施秀鐘之同意始簽發系爭支票，復無逾越授權之情
事，尚無從為不利被告之認定。再依據陳禮朝於警詢時之陳述，
及陳施秀鐘在第一審之證詞，說明陳禮朝於警詢及偵查中指稱被
告偷開其支票，被告於警詢及偵查中亦自白偷開支票各云云，如
何難據以認定被告有偽造有價證券之行為。至證人林志祥、江國
壯、黃偉駿、黃韋福、湯朝欽於警詢時之指述，及被告所簽發支
票等相關資料，僅能證明被告曾簽發系爭支票持以行使後遭退票
，亦不足以認定被告有公訴意旨所指之犯行等旨綦詳。原判決所
為論述及說明，核與證據法則無違，亦無理由不備之違法。而原
判決經綜合各種相關證據，認檢察官所訴各節尚不足以證明被告
犯行，就案內有關證據，本於調查所得心證，分別定其取捨而為
事實上之判斷，亦無當然違背法令情形之存在。上訴意旨對事實
審法院採證認事之職權行使及原審已調查、理由已說明之事項，
仍執陳詞再為事實上或細節上之爭執，或就同一證據資料為相異
之評價，均非適法之上訴第三審理由。衡以上述說明，應認其上
訴為違背法律上之程式，予以駁回。
據上論結，應依刑事訴訟法第三百九十五條前段，判決如主文。
中    華    民    國  一○○  年    十    月   二十   日
                      最高法院刑事第八庭
                          審判長法官  張  春  福  
                                法官  林  勤  純  
                                法官  李  錦  樑  
                                法官  宋  明  中  
                                法官  徐  文  亮  
本件正本證明與原本無異
                                      書  記  官  
中    華    民    國  一○○  年    十    月  二十七  日
                                                      Q